【裁判字號】    98,易,460
【裁判日期】    981223
【裁判案由】    恐嚇取財
【裁判全文】
臺灣宜蘭地方法院刑事判決               98年度易字第460號
公  訴  人  臺灣宜蘭地方法院檢察署檢察官
被      告  乙○○
上列被告因恐嚇取財案件，經檢察官提起公訴（98年度偵字第33
14號），本院判決如下：
    主  文
乙○○幫助犯恐嚇取財罪，處有期徒刑肆月，如易科罰金，以新
台幣壹仟元折算壹日。
    事  實
一、乙○○預見將以自己名義在金融機構所開設帳戶之存摺、印
    章、提款卡（含密碼）交付不詳身分者使用，將有助於不法
    者從事非法犯行之用，竟在不違背本意下，基於幫助他人財
    產犯罪之不確定故意，於民國98年3月11日至新竹縣竹東下
    公館郵局申請補發提款卡（帳號：00000000000000號）後，
    隨即將帳戶存摺、印章、提款卡交由擄鴿勒贖集團之成員，
    作為該集團向鴿子遭竊之鴿主恐嚇取財之人頭帳戶使用。嗣
    該集團成員，即於同年月16日上午10時許，撥打電話予鴿主
    甲○○，恐嚇稱有4隻鴿子在其手上，須匯款新台幣（下同
    ）7,500元至其指定之上開帳戶內，否則將殺死鴿子，致甲
    ○○心生畏懼，隨即依指示將7,500元款項匯至乙○○所申
    設之上開帳戶內。
二、案經宜蘭縣政府警察局報請臺灣宜蘭地方法院檢察署檢察官
    偵查起訴。
    理  由
一、訊據被告乙○○固坦承於新竹縣竹東下公館郵局申辦帳號00
    000000000000號帳戶，並於98年3月11日申請補發提款卡等
    情不諱，惟矢口否認有將帳戶資料提供擄鴿勒贖犯罪集團使
    用，作為被害人款項匯入使用之幫助恐嚇取財犯行，並辯稱
    ：郵局帳號之存摺、印章、提款卡放在機車置物箱，何時遺
    失不清楚，因為裡面沒有錢，所以根本沒有注意存摺有沒有
    掉，直到警員通知伊，才知道遺失，該郵局帳戶是證明跟郵
    局有往來，因為有帳戶，匯款可以少50元的手續費云云。經
    查：
  (一)前開新竹縣竹東下公館郵局帳號00000000000000號帳戶係由
    被告所申辦，此據被告自承在卷，並有該帳戶申請書、客戶
    歷史交易清單在卷可稽（警刑偵四字第0981106972號卷第8
    至11頁）。而被害人甲○○於98年3月16日接獲擄鴿勒贖集
    團電話，要求付款以贖回鴿子，被害人遂匯款7,500元至上
    開帳戶等情，亦據被害人於警訊中證述在卷（參見警刑偵四
    字第0981106972號卷第6、7頁98年4月7日警訊筆錄）。
  (二)按金融機構帳戶為個人理財之工具，須由本人填具相關資料
    ，並檢具身分證件，經金融機構審核無誤後，予以同意開設
    ，故具有強烈之屬人性，一般人均有妥善保管金融帳戶資料
    之認知。而本件被告自承前開帳戶僅作為利用郵局匯款時，
    證明係郵局存戶，藉此以減免匯款手續費，則被告既無使用
    該郵局帳戶存提款，則平時攜帶金融卡，隨時提供予郵局人
    員提供身分即可，亦無必要攜帶隨身郵局存摺，更遑論將印
    章及存摺連同金融卡同時置於機車置物箱之必要。再依卷附
    帳戶歷史交易清單所示，前開郵局帳戶於93年2月28日提款
    2,000元後，帳戶餘額僅剩7元，於93年6月21日存入利息15
    元，帳戶餘額為22元，迄至98年3月11日被告申請補發金融
    卡時，帳戶餘額仍為22元，此後自98年3月16日開始，即有
    包括被害人在內之多筆款項匯入，此與一般詐騙集團取得人
    頭帳戶時，帳戶提供人之帳戶內金錢幾近提領一空之情形相
    符。又犯罪集團用以匯入犯罪所得之帳戶，如無確信該帳戶
    提供人已將帳戶資料同意全數交由犯罪集團使用，而不擔心
    該帳戶申請人另以掛失程序取得補發之存摺、金融卡，自行
    提領帳戶內金額，而喪失犯罪所得，斷無可能利用該帳戶作
    為犯罪所得匯入之用。是被告辯稱其帳戶存摺、印章、金融
    卡一同遺失云云，要屬無稽，而不足採信。而依一般社會經
    驗常情，犯罪集團向他人蒐購金融機構帳戶使用，顯係欲藉
    他人之帳戶取得財產犯罪之不法所得，且欲以之隱匿實際取
    得不法所得之人之身分，被告乃係智慮成熟之成年人，對此
    一情形自無不知之理，是其可預見將金融帳戶交由他人使用
    ，可能幫助他人從事財產犯罪，而仍將其所有之上開帳戶資
    料提供他人使用，則其顯有縱他人以其金融帳戶實施犯罪亦
    不違背其本意之幫助意思自明。綜上所述，本件事證明確，
    被告犯行堪以認定，應依法論科。
二、被告幫助擄鴿勒贖集團實施恐嚇取財犯行，核其所為，係犯
    刑法第346條第1項恐嚇取財之幫助犯。又被告幫助他人犯罪
    ，為幫助犯，依刑法第30條第2項減輕其刑。爰審酌被告將
    金融帳戶資料提供犯罪集團使用，非但增加被害人尋求救濟
    及治安機關查緝犯罪之困難，亦使犯罪集團得以順利掩飾其
    恐嚇所得之財物，危害被害人財產安全及社會治安，依其犯
    罪之動機、目的、手段、犯罪所生之損害，及犯罪後之態度
    等一切情狀，量處如主文所示之刑，及諭知易科罰金之折算
    標準，以示懲儆。
據上論斷，應依刑事訴訟法第299條第1項前段，刑法346條第1項
、第30條、第41條第1項前段，刑法施行法第1條之1第1項、第2
項前段，判決如主文。
本案經檢察官陳嘉瑜到庭執行職務
中    華    民    國    98    年    12    月    23    日
                  刑事第四庭審判長法  官  林楨森
                                  法  官  蔡仁昭
                                  法  官  辜漢忠
以上正本證明與原本無異。
如不服本判決應於收受送達後十日內向本院提出上訴書狀，並應
敘述具體理由；其未敘述上述理由者，應於上訴期間屆滿後二十
日內向本院補提理由書(均須按他造當事人之人數附繕本)「切勿
逕送上級法院」。
                                  書記官  許麗汝
中    華    民    國    98    年    12    月    24    日
附錄本案論罪科刑法條：
刑法第346條第1項
意圖為自己或第三人不法之所有，以恐嚇使人將本人或第三人之
物交付者，處6月以上5年以下有期徒刑，得併科1千元以下罰金
。


司法院資訊處製作；財團法人民間司法改革基金會備份。
